【裁判字號】    98,上訴,640
【裁判日期】    980701
【裁判案由】    偽證
【裁判全文】
臺灣高等法院臺南分院刑事判決         98年度上訴字第640號
上 訴 人  臺灣雲林地方法院檢察署檢察官
被    告  乙○○
          甲○○
                  （另案於台灣雲林第二監獄執行中）
上列上訴人因被告偽證罪案件，不服臺灣雲林地方法院98年度訴
字第236號中華民國98年4月8日第一審判決（起訴案號：臺灣雲
林地方法院檢察署97年度偵字第5684號、98年度偵字第945號）
，提起上訴，本院判決如下：
    主  文
上訴駁回。
    理  由
一、依刑事訴訟法第350條、第361條、第362條、第367條規定，
    不服地方法院之第一審判決而上訴者，須提出上訴書狀，並
    應敘述具體理由，為上訴必備之程式；其所提出之書狀未敘
    述上訴理由，或僅曾以言詞陳述上訴理由者，均應於上訴期
    間屆滿後20日內補提理由書於第一審法院。第一審法院經形
    式審查，認逾期未補提上訴理由者，應定期間先命補正；逾
    期未補正者，為上訴不合法律上之程式，應以裁定駁回。倘
    已提出上訴理由，但所提非屬具體理由者，則由第二審法院
    以上訴不合法律上之程式，判決駁回。而所謂具體理由，必
    係依據卷內既有訴訟資料或提出新事證，指摘或表明第一審
    判決有何採證認事、用法或量刑等足以影響判決本旨之不當
    或違法，而構成應予撤銷之具體事由，始克當之（例如：依
    憑證據法則具體指出所採證據何以不具證據能力，或依憑卷
    證資料，明確指出所為證據證明力之判斷如何違背經驗、論
    理法則）；倘僅泛言原判決認定事實錯誤、違背法令、量刑
    失之過重或輕縱，而未依上揭意旨指出具體事由，或形式上
    雖已指出具體事由，然該事由縱使屬實，亦不足以認為原判
    決有何不當或違法者（例如：對不具有調查必要性之證據，
    法院未依聲請調查亦未說明理由，或援用證據不當，但除去
    該證據仍應為同一事實之認定），皆難謂係具體理由，俾與
    第二審上訴制度旨在請求第二審法院撤銷、變更第一審不當
    或違法之判決，以實現個案救濟之立法目的相契合，並節制
    濫行上訴（ 最高法院97年度台上字第892號刑事判決意旨參
    照）。
二、上訴人即臺灣雲林地方法院檢察署檢察官上訴意旨略以：
(一)被告乙○○部分
  １乙○○於臺灣雲林地方法院97年度訴字第345號 ，就有無向
    丙○○購買海洛因一節，於警詢及檢察官偵訊中均陳稱：我
    自民國 (下同)96 年11初開始向吳漢強購買海洛因，共5至6
    次，聯絡之後就有一名體型胖胖、年約30幾歲、禿頭的男子
    將海洛因送過來給我，以一手交錢一手交海洛因之方式完成
    交易，此人就是丙○○（97年度偵字第5684號卷第105至109
    、116至118頁），被告乙○○確實明確指證向丙○○購買海
    洛因。
  ２被告乙○○於前案之偵訊過程經前案一審法院勘驗結果，認
    定：「證人（即乙○○）明確3次回答他指認編號2這個人（
    指被告丙○○之照片）是拿藥的人。證人於訊問過程中，沒
    有任何看的出來毒癮發作的跡象，神態清楚，且對檢察官問
    話有問必答。最後證人在筆錄簽名時，面帶笑容，離開偵查
    室時，走路勢態正常、自然，看不出來有急著要離開偵查室
    的跡象。」（詳97年度偵字第5684號卷第72、81頁之前案一
    審判決書所載）。乙○○於警詢及偵訊中所為之陳述，客觀
    外部上自具有較可信之特別情況。
  ３被告乙○○於前案接受警察詢問當天為警採尿送驗後，測得
    尿液中所含嗎啡之數值高達「32270ng/ml」（見前案一審卷
    第32、34頁），堪信乙○○在製作警詢筆錄前不久即有施用
    海洛因之行為，斷無立即毒癮發作之理。況且，乙○○在前
    案檢察官偵訊時亦證稱：警詢筆錄有照我的意思記載，在接
    受詢問時頭腦清醒等語可明（ 97年度偵字第5684號卷第116
    頁），足證乙○○於前案警詢及偵訊中之證述確實出於真意
    。
  ４由此可見，被告乙○○在97年9月9日前案一審審理中具結證
    稱：我在警局和檢察官面前接受詢問時正在啼藥（指毒癮發
    作），頭昏昏的，警察是要我看照片指認，我看不懂，筆錄
    趕快做完要回家打藥（指施用毒品），我應該沒有指認丙○○（見97年度偵字第5684號卷第5頁以下） ，係屬虛偽之證
    述。
(二)被告甲○○部分
  １就甲○○是否有向丙○○購買海洛因一節，甲○○於前案警
    詢中陳稱：我施用之海洛因都是向丙○○、吳漢強及吳漢德
    購買，自96年8月初起一直到96年12月初止 ，共約數十次，
    分由丙○○、吳漢強或吳漢德向我收取現金後親手將海洛因
    交給我（見97年度偵字第5684號卷第110至115、119至120頁
    ），被告甲○○於偵訊中亦明確表明警詢筆錄都有看過，依
    其意思記載，警察並無違法詢問，警詢過程頭腦清楚等語，
    並再次指證丙○○、吳漢強及吳漢德等人，足見被告甲○○
    於前案警詢及偵訊中指證丙○○販賣海洛因一節，確屬實情
    。
  ２由此可見 ，被告甲○○在97年9月24日前案一審審判中具結
    證稱：我所施用之海洛因都是向吳漢強購買的，沒有向其他
    人買，我也沒有向丙○○或吳漢德買過海洛因，我以前沒有
    看過丙○○這個人云云（見97年度偵字第5684號卷第34頁以
    下），係屬虛偽之證述。
(三)綜上所述，被告二人於上開期日前案一審審理中之證述均屬
    虛偽，渠等於前案檢察官偵查中命令具結所言方為真實，亦
    足認丙○○確有販毒行徑。是故，原審認定被告二人於前案
    偵查中所言為虛偽陳述一節，認定事實容有違誤。被告二人
    前後翻異其詞，於審判中言詞閃爍，迴護罪犯，顯然藐視司
    法程序，應予重判，方能匡正視聽，故原審各僅量處被告有
    期徒刑5月，難認妥當，爰不服原判決依法上訴云云。
三、經查：
（一）被告乙○○明知曾於96年10月至11月間，向吳漢強購買海
      洛因，以每次新臺幣（下同）500元或1,000元之價格向吳
      漢強購買海洛因共5次 ，惟並未向丙○○買過毒品。被告
      甲○○明知曾於96年08月至12月間，曾以每次500元或1,
      000元之價格向吳漢強購買海洛因共12次 ，惟並未向丙○○買過毒品。嗣二人於97年01月21日檢察官偵查時，均以
      證人身分到庭，由檢察官告知具結意義及偽證罪責，而供
      前具結，竟分別基於偽證之犯意，就案情有重要關係之事
      項，乙○○虛偽證述稱：我只認識丙○○，不認識吳漢強
      、吳漢德，購買毒品是聯絡後由丙○○拿毒品出來給我云
      云。甲○○則虛偽證稱：吳漢強、吳漢德、丙○○均曾交
      付毒品給他云云。甲○○、乙○○於上揭期日，均以證人
      身分具結後，仍分別故意為上揭不實之證述，而就有關丙○○是否有販賣第一級毒品海洛因部分等對案情有重要關
      係之事項為虛偽陳述。
（二）上揭犯罪事實，業據被告甲○○、乙○○坦承不諱，並有
      臺灣雲林地方法院檢察署97年01月21日偵訊筆錄及證人結
      文共2份、臺灣雲林地方法院97年度訴字第345號刑事判決
      書1份在卷可稽，復有本院97年度上字第1236號（下稱前
      案二審）、98年度上更（一）字第121號判決，均就丙○○涉嫌販賣第一級毒品案件諭知無罪，足認被告乙○○、
      甲○○於前案審理中出於任意性之自白，均與事實相符而
      堪採信。從而，本件事證明確，被告乙○○、甲○○犯行
      均堪認定。
（三）又查：
    １被告二人於98年2月11日偵查中自白偽證犯行當時（ 見97
      年度偵字第5684號卷第130至131、132至133頁），其等所
      虛偽陳述之丙○○販賣第一級毒品案件，經本院前案二審
      判決後，檢察官提起上訴，尚由最高法院審理中等情，有
      丙○○之臺灣高等法院被告前案紀錄表、本院檢察署檢察
      官上訴理由書、臺灣雲林地方法院洽辦公務電話記錄單各
      1 份在卷可憑（見原審卷第32至44頁），堪認被告係於所
      虛偽陳述之案件裁判確定前自白，應依刑法第172條之規
      定減輕其刑。
    ２被告甲○○前因施用第一級毒品案件，經臺灣雲林地方法
      院分別以95年度訴字第311號判處有期徒刑8月確定；以95
      年度訴字第617號判處有期徒刑9月，再依中華民國96年罪
      犯減刑條例裁定減刑為有期徒刑4月15日確定 ，兩案接續
      執行，於民國96年06月22日縮刑期滿執行完畢。被告乙○○前因施用毒品案件，經本院於94年06月13日以94年度訴
      字第303號判處有期徒刑10月確定，於95年05月08日假釋
      出監，95年10月27日縮刑期滿，未經撤銷假釋，視為執行
      完畢，有臺灣高等法院被告前案紀錄表在卷可憑。被告二
      人前受有期徒刑之執行完畢 ，於5年內故意再犯本件有期
      徒刑以上之罪，均為累犯 ，均應依刑法第47條第1項規定
      加重其刑。
（四）原審法院認被告乙○○、甲○○於檢察官偵查中，就丙○○是否有販賣毒品之案情有重要關係之事項，於供前具結
      後為虛偽陳述，各係犯刑法第168條之偽證罪 ，審酌被告
      二人於作證時就案情重要事項為虛偽之證言，對國家司法
      偵查之正確性產生危害，影響司法調查程序之進行，妨害
      司法正義之實現，並考量被告二人之犯罪動機、目的、手
      段、生活狀況，及犯後均坦承犯行，態度良好，並有悔意
      等一切情狀，各量處有期徒刑5月 。原審法院已詳敘認定
      上訴人犯罪事實之理由、證據及量刑審酌之事由，從形式
      上予之審查，並無違背法令之情形。
（五）
    １本案起訴範圍係被告二人於97年01月21日於檢察官偵查中
      作證時，分別基於偽證之犯意，為「丙○○有販賣第一級
      毒品海洛因」之虛偽陳述，此有本案起訴書（98年偵字第
      5684、945號）附卷可稽 ，而原審亦就本案之起訴事實為
      被告二人有罪之判決，亦如前述。至於被告二人於臺灣雲
      林地方法院97年度訴字第 345號被告丙○○違反毒品危害
      防制條例一案法院審理中作證時，為「丙○○沒有販賣第
      一級毒品海洛因」之陳述，該陳述是否虛偽？及是否成立
      偽證罪？因非本案之起訴範圍，亦非本案起訴效力之所及
      ，從而此部分即非本案所得加以審理。本件上訴意旨否認
      原起訴事實，即否認原審判決認定之犯罪事實，認為被告
      二人於97年01月21日於檢察官偵查中作證時所為之「丙○○有販賣第一級毒品海洛因」之陳述為真實，則上訴人理
      應主張本件應為被告二人無罪之判決，惟本件上訴意旨又
      非為被告利益而上訴，並主張未經起訴而未繫屬於法院之
      犯罪事實，即認為被告二人於臺灣雲林地方法院97年度訴
      字第345號被告丙○○違反毒品危害防制條例一案審理中
      作證時，分別基於偽證之犯意，為「丙○○沒有販賣第一
      級毒品海洛因」之虛偽陳述，成立偽證罪，並以原審量刑
      過輕而請求加重其刑，其上訴理由前後顯有矛盾。
    ２上訴人提起上訴，僅再次略引被告二人於臺灣雲林地方法
      院97年度訴字第345號一案中於警詢 、偵查及審判中之陳
      述，陳稱被告二人於97年01月21日於檢察官偵查中作證時
      之陳述為真，而被告二人於臺灣雲林地方法院97年度訴字
      第 345號被告丙○○違反毒品危害防制條例一案法院審理
      中作證時之陳述為偽云云，惟上開被告二人於臺灣雲林地
      方法院97年度訴字第345號一案中於警詢 、偵查及審判中
      之陳述，均業經原審審酌，並說明其心證如上述，與經驗
      法則或論理法則，並無違背，上訴人就原審已詳為審認之
      事證，仍執陳詞再事爭執，難謂已依據卷內既有訴訟資料
      或提出新事證，指摘或表明第一審判決有何採證認事、用
      法或量刑等足以影響判決本旨之不當或違法之具體事由。
      揆諸上開規定，本件上訴顯屬違背法律上之程式，自應予
      駁以回，並不經言詞辯論為之。
四、依刑事訴訟法第367條前段、第372條，判決如主文。
中    華    民    國      98    年    7   月    1    日
                    刑事第三庭  審判長法  官  陳義仲
                                      法  官  宋明中
                                      法  官  蔡勝雄
以上正本證明與原本無異。
如不服本判決應於收受送達後10日內向本院提出上訴書狀，其未
敘述上訴理由者，並得於提起上訴後10日內向本院補提理由書（
均須按他造當事人之人數附繕本）「切勿逕送上級法院」。
                                      書記官  汪姿秀
中    華    民    國      98    年    7   月    1    日


司法院資訊處製作；財團法人民間司法改革基金會備份。
